【裁判字號】    95,聲,804
【裁判日期】    950428
【裁判案由】    聲請重新審理
【裁判全文】
臺灣彰化地方法院刑事裁定               95年度聲字第804號
聲 請 人即
受  刑  人  甲○○
                    （現在臺灣彰化監獄彰化分監執行中）
上列被告因違反毒品危害防制條例案件，對於本院所為准予觀察
、勒戒之裁定（九十四年度毒聲字第四一七號），聲請重新審理
，本院裁定如下：
        主  文
聲請駁回。
        理  由
一、聲請意旨略以：聲請人即受刑人甲○○於九十四年間，因違
    反毒品危害防制條例案件，經鈞院以九十四年度毒聲字第四
    一七號裁定送觀察、勒戒後，已入所接受觀察、勒戒之執行
    ，未料同一案件竟由檢察官再提起公訴，並由鈞院判處有期
    徒刑十月確定在案，聲請人乃由原受處分人身分轉為受刑人
    而繼續在監執行，同一案件竟有二次處罰（指觀察、勒戒之
    保安處分及有期徒刑之刑罰），顯違反一罪不兩罰之精神，
    為此聲請撤銷原觀察、勒戒之裁定等語。
二、經查：聲請人前於九十四年三、四月間，因施用毒品案件，
    經本院認其屬「觀察、勒戒執行完畢後五年後再犯」之情形
    ，而依毒品危害防制條例第二十條第三項之規定，准予裁定
    送觀察、勒戒（見本院九十四年度毒聲字第四一七號裁定）
    ，該裁定送達後，未據任何一方提出抗告而確定。嗣聲請人
    入所執行觀察、勒戒後，復經評定認有繼續施用毒品之傾向
    ，因而由台灣彰化地方法院檢察署檢察官再向本院聲請移送
    強制戒治，惟本院認為聲請人雖係「觀察、勒戒執行完畢後
    五年後再犯」，但在此五年期間內曾因施用毒品案件遭刑事
    判刑（參考本院九十三年度訴字第一一九○號判決），故不
    符合毒品危害防制條例第二十條第三項之規定，而不能再送
    觀察、勒戒，自不得更依觀察、勒戒之結果再送強制戒治，
    乃駁回檢察官有關強制戒治之聲請（參照本院九十四年度聲
    字第六七三號裁定），經檢察官不服提起抗告，台灣高等法
    院台中分院仍以九十四年度毒抗字第五七七號裁定駁回抗告
    確定。嗣檢察官乃就聲請人之前揭犯行提起公訴，經本院以
    九十四年度訴字第二一九六號判決判處應執行有期徒刑十月
    確定等情，業據本院調閱上述刑事裁定、判決書，並參考台
    灣高等法院被告全國前案紀錄表查證屬實，是以本件聲請人
    所述其同一案件先後因觀察、勒戒裁定及刑事判決而分別執
    行等情，尚無違誤。但本件聲請意旨係請求撤銷觀察、勒戒
    處分裁定（指本院九十四年度毒聲字第四一七號裁定），即
    係針對原確定裁定表示不服而請求另為裁定，究其真意，應
    係指聲請「重新審理」之意思（按毒品危害防制條例第二十
    條之一第一項規定：「觀察、勒戒及強制戒治之裁定確定後
    ，有下列情形之一，認為應不施以觀察、勒戒或強制戒治者
    ，受觀察、勒戒或強制戒治處分之人，或其法定代理人、配
    偶，或檢察官得以書狀敘述理由，聲請原裁定確定法院重新
    審理：一、適用法規顯有錯誤，並足以影響裁定之結果者。
    二、原裁定所憑之證物已證明為偽造或變造者。三、原裁定
    所憑之證言、鑑定或通譯已證明其為虛偽者。四、參與原裁
    定之法官，或參與聲請之檢察官，因該案件犯職務上之罪，
    已經證明者。五、因發現確實之新證據足認受觀察、勒戒或
    強制戒治處分之人，應不施以觀察、勒戒或強制戒治者。六
    、受觀察、勒戒或強制戒治處分之人，已證明其係被誣告者
    」）。
三、惟按聲請重新審理，應於裁定確定後三十日內提起。但聲請
    之事由，知悉在後者，自知悉之日起算；又法院認為無重新
    審理之理由，或程序不合法者，應以裁定駁回之，此觀毒品
    危害防制條例第二十條之一第二項、第四項前段各定有明文
    。經查：本院於九十四年六月十六日所為九十四年度毒聲字
    第四一七號裁定送達後，檢察官乃據此裁定將聲請人移送觀
    察、勒戒，而聲請人並未提出抗告或於該裁定確定日起三十
    日內請求重新審理，固可能係因為聲請人不知有抗告或聲請
    重新審理之事由，惟檢察官再依觀察、勒戒之結果聲請將聲
    請人續送強制戒治時，本院及台灣高等法院台中分院即以前
    揭理由予以駁回，其中台灣高等法院台中分院九十四年度毒
    抗字第五七七號裁定中已指明：「本件受處分人既於八十八
    年十月二十七日強制戒治執行期滿後，五年內再犯施用毒品
    罪，足見觀察、勒戒及強制戒治之保安處分，已對受處分人
    難收戒治之成效。自不能因其另於八十八年十月二十七日強
    制戒治期滿釋放後，五年後亦有施用毒品之犯行，而再裁定
    施用觀察、勒戒及強制戒治」等語（見該裁定理由第三段）
    ，又此台中高等法院台中分院裁定係於九十四年十月十二日
    作成，並於九十四年十月十九日送達聲請人，有台灣高等法
    院台中分院送達證書一紙在卷可稽，是以聲請人在接獲該裁
    定閱讀裁定理由後，當可知悉上級法院認原觀察、勒戒處分
    適用法規有錯誤，則其如欲對本院九十四年度毒聲字第四一
    七號裁定聲請重新審理，本應於九十四年十月十九日知悉時
    起三十日內為之，始為合法，然其遲至九十五年四月十一日
    始具狀對原觀察、勒戒處分之裁定表示不服（見其聲請狀之
    具狀日期及本院收文戳），已逾越法定期間，顯於法不符，
    爰依法駁回之。
三、依毒品危害防制條例第二十條之一第四項前段，裁定如主文
    。
中    華    民    國  九十五  年   四   月   二十八   日
                  刑事第二庭  審判長法  官  許旭聖
                                    法  官  簡婉倫
                                    法  官  黃玉齡
以上正本證明與原本無異。
如不服本裁定應於送達後五日內向本院提出抗告狀。
中    華    民    國  九十五  年   五   月     一     日
                                    書記官  林怡吟


司法院資訊處製作；財團法人民間司法改革基金會備份。
